臺灣臺北地方法院交通事件裁定　　　　96年度交聲字第1524號
原處分機關　交通部公路總局臺北區監理所
受處分人即
聲明異議人　甲○○
上列受處分人因違反道路交通管理處罰條例案件，對於交通部公
路總局臺北區監理所民國96年11月21日所為之裁決（原裁決案號
：北監自裁字第裁40－Z00000000 、40－Z00000000 號），聲明
異議，本院裁定如下：
        主  文
原處分均撤銷。
甲○○汽車駕駛人，駕駛汽車在道路上以高速、且不依規定變換
車道之危險方式駕車，處罰鍰新臺幣壹萬捌仟元，應接受道路交
通安全講習，並吊扣汽車牌照個月，且記違規點數點。又汽
車所有人，汽車已領有號牌不依指定位置懸掛，處罰鍰新臺幣伍
仟肆佰元，並吊銷牌照。
        理  由
一、按汽車行駛於高速公路時，不得驟然或任意變換車道，如欲
    超越前車或變換車道時，應先顯示方向燈告知前後車輛，並
    保持安全距離及間隔，方得超越或變換車道，高速公路及快
    速公路交通管制規則第11條定有明文。又按汽車駕駛人，駕
    駛汽車在道路上蛇行，或以其他危險方式駕車者，處新臺幣
    （下同）6,000 元以上24,000元以下罰鍰，並當場禁止其駕
    駛，並吊扣該汽車牌照3 個月，及應接受道路交通安全講習
    ；又汽車駕駛人駕駛汽車違反道路交通管理處罰條例第43條
    規定者，除依原條款處罰鍰外，並予記違規點數3 點，道路
    交通管理處罰條例第43條第1 項第1 款、第4 項前段、第5
    項前段、第63條第1 項第3 款分別定有明文。次按汽車號牌
    每車兩面，應正面懸掛固定於車輛前後端之明顯適當位置，
    道路交通安全規則第11條第1 項第1 款定有明文。復按汽車
    已領有號牌而未懸掛或不依指定位置懸掛者，處汽車所有人
    3,600 元以上10,800元以下罰鍰，並禁止其駕駛，且牌照吊
    銷之，道路交通管理處罰條例第12條第1 項第7 款、第2 項
    後段，亦分別定有明文。
二、本件受處分人即聲明異議人甲○○於民國96年9 月22日凌晨
    3 時5 分許，駕駛車號8700－EQ號自用小客車行經國道1 號
    南向119 至146 公里間處，因有「駕駛人危險駕駛（高速行
    駛及任意變換車道）」、及「安裝升降器使牌照無法辨認」
    之行為，為國道公路警察局第二警察隊員警陳信昌、凌欽敏
    以受處分人違反道路交通管理處罰條例第43條第1 項第1 款
    、第13條第1 款規定（贅引第1 項），當場攔停掣單舉發，
    並於嗣後認為受處分人前揭「駕駛人危險駕駛（高速行駛及
    任意變換車道）」行為，同時亦違反道路交通管理處罰條例
    第43條第4 項規定補充舉發，受處分人於應到案期限前提出
    申訴，經原處分機關即交通部公路總局臺北區監理所函請舉
    發單位調查結果，仍認受處分人有前開違規行為，惟舉發單
    位法條有所誤用（即「安裝升降器使牌照無法辨認」行為，
    改依道路交通管理處罰條例第12條第1 項第7 款規定處罰）
    ，原處分機關乃依前揭道路交通管理處罰條例第43條第1 項
    第1 款、第4 項前段、第5 項、第12條第1 項第7 款、第2
    項後段、第63條第1 項第3 款規定，於96年11月21日分別裁
    處：(1)駕駛人危險駕駛（高速行駛及任意變換車道）部分：
    罰鍰18,000元（原處分書於舉發違反法條欄記載道路交通管
    理處罰條例第43條第1 項第1 款規定罰鍰18 ,000 元，惟於
    處罰主文處誤載為「壹萬捌佰元整」，後於96年11月29日以
    北監自字第0962017935號函更正），並記違規點數3 點，施
    以道安講習，且吊扣汽車牌照3 個月、及(2)「安裝升降器使
    牌照無法辨認」部分：罰鍰5,400 元，並牌照吊銷。
三、受處分人就於前揭時地駕駛車號8700－EQ號自用小客車行經
    國道1 號南下146 公里處，為警當場攔查等事實固坦承不諱
    ，惟仍矢口否認有何違反道路交通管理處罰條例規定之行為
    ，辯稱：伊變換車道均有必要，否則即將撞擊前車，另縱有
    高速駕駛之行為亦僅係一般超速違規，並非危險駕駛，況員
    警並未提供事證，如舉發錄影、超速照片或任意變換車道之
    照片等，證明確有汽車行駛中「忽左忽右」不當駕駛行為，
    如未有上開證據，即不得為不利認定云云，經查：
  (一)受處分人於前開時地，以車速每小時130 公里至150 公里之
    速度駕駛車號8700－EQ號自用小客車，嗣於國道一號南下14
    6 公里處為警攔查等事實，業據受處分人於本院審理時坦承
    不諱（見本院96年12月24日筆錄第4 頁），並經證人即現場
    舉發員警陳信昌於本院具結證述歷歷：
    1.據證人陳信昌證稱：「96年9 月22日凌晨3 時我在國道二
      隊南下136 公里在第3 巡邏箱，我跟助理凌欽敏二人一組
      擔任巡邏勤務，攜帶雷射槍、酒測器、指揮棒，當時我們
      在簽到之後聽到警廣廣播說有一輛紅色自小客車高速行駛
      、車牌翹起來，地點是在南下過造橋收費站119 公里處，
      我們就停在那邊等，後來看到一輛紅色自小客車、後牌翹
      起、高速行駛，所以我們從後方尾隨，尾隨到146 公里處
      ，才把燈打開，當時到了146 公里把他攔下，我們問他車
      速多少，他回答130 至150 之間。」「（問：你所認定的
      高速行駛是何依據？）我們以119 到146 公里的時間差不
      多10分鐘就到了，這樣來換算他是屬於高速。」，則以員
      警據報見受處分人駕駛之國道一號119 公里處至攔查受處
      分人之國道一號146 公里處，二者相隔有27公里，受處分
      人僅需10分鐘即到達，換算受處分人之時速即應已達約
      162 公里（27/10*60），核與受處分人自承之時速大致相
      合，則可認定受處分人該時確係以每小時150 至162 公里
      之高速行駛於國道。
    2.又證人陳信昌於本院更證稱：自於國道一號136 公里目擊
      受處分人駕車尾隨至國道一號146 公里攔查受處分人車輛
      處，親眼目睹受處分人有2 次以上之變換車道行為，且變
      換車道並無閃方向燈，因該時為週末有相當之車流量，倘
      受處分人不變換車道，會撞擊前車等語（見本院96年12月
      24日筆錄第3 、4 頁），而以證人陳信昌係本件原處分機
      關所認定受處分人有上開違規行為之原證人，其到庭在本
      院法官面前具結以言詞供述本件訴訟上之待證事實（即受
      處分人有上開違規事實），因其與受處分人毫無怨懟，自
      無自陷於偽證罪之追訴而構詞誣賴受處分人之理；且於本
      件卷存證據資料內並無任何積極證據足以證明員警上開供
      述係屬虛偽，亦未有足以令人顯信其證述為不可採之品性
      證據或前科證據存在，本院自不得僅億證人為本見開單告
      發受處分人之員警而全盤抹煞其餘訴訟上所具之證人資格
      ，況受處分人就上開證人陳證，無法舉出或提出任何對其
      有利之證據資料，以使本院對證人所述產生合理之懷疑，
      從而本院由製單員警陳證已可得受處分人確有前開證述行
      為之心證。
    3.而在正常天候狀況下，小型車以車輛速率之每小時公里數
      值除以2 為與前車之安全距離（單位為公尺，即時速60、
      70、80、90、100 、110 公里時，與前車最少應分別保持
      30、35、40、45、50、55公尺之安全距離），而以受處分
      人車速每小時130 至160 公里計算，其應與前車保持有65
      至80公尺之安全距離，惟以該時之週末車流量，前、後車
      間本難期待存有65至80公尺之車距，再佐以高速行駛車輛
      ，駕駛人視野寬度因速度關係產生一定範圍之縮小，輔以
      夜間駕駛之視距更差，故受處分人於夜間、高速、竟仍為
      二以上之變換車道行為，與其他以正常速限行駛之車輛車
      速存有每小時40至50公里之速差、倘非變換車道即致撞擊
      前車，殊難想像受處分人車輛能與前車保持相當之安全距
      離，於變換車道時又未能閃爍方向燈使前後、左右車輛知
      悉行車動向、無能閃避，騶然快速變換車道之方式，亦難
      能想像其與前後、左右車輛保持相當之安全間隔，此種駕
      駛方式顯已超出一般用路人對其行車動線之合理期待，則
      受處分人此種高速、不依規定變換車道之行為，已足以影
      響、危及其他用路人之行車安全，置自己及所有用路人之
      生命、身體、安全於不顧，屬危險駕駛無疑。受處分人辯
      稱：僅係超速云云，實不可採。
    4.綜上，雖因受處分人所稱：倘不變換車道，將導致車輛撞
      擊，而可認其變換車道有其必要性，並非任意變換車道等
      語屬實，惟受處分人係因自己高速駕駛之行為所致，且於
      變換車道未保持安全距離、未打方向燈，造成其他用路人
      之危險，而仍可認定受處分人駕駛車輛有以高速、不依規
      定變換車道之危險方式駕駛車輛之違規行為。
  (二)復受處分人所有之前開自用小客車車牌係於上方裝設彈簧式
    升降架、下方則金屬線穿洞於車牌下方，受處分人得操縱彈
    簧彈起，使車牌自下方成90度方式翹起，致車牌與地面成平
    行，一般人站立視線僅得見車牌為「一字型」金屬片，無法
    見及牌號，另受處分人亦得拉扯金屬線，使車牌回復成與地
    面成90度角、服貼於車輛尾端之方式操縱車牌，並非以固定
    方式懸掛等事實，於本院審理時均坦承不諱，且經證人即現
    場舉發員警陳信昌到庭結證明確，並有現場舉發照片在卷可
    稽，故受處分人並非以「固定」之方式懸掛車牌於車輛後端
    之違規行為，堪以認定。
四、綜上所述，受處分人確有(1)駕駛車輛有以高速、不依規定變
    換車道之危險方式駕駛車輛之違規行為，及(2)非以「固定」
    之指定方式懸掛車牌於車輛後端之違規行為，然：(1)原處分
    機關就前開危險方式駕駛車輛之違規行為係認定「任意變換
    車道」，而非「不依規定變換車道」，其認定難認允洽，受
    處分人此部分之異議雖無理由，惟原處分既有不當，自應由
    本院將原處分撤銷，仍以受處分人有違反道路交通管理處罰
    條例第43條第1 項第1 款、第4 項前段、第5 項、第63條第
    1 項第3 款之行為，依據違反道路交通管理事件統一裁罰基
    準表於應到案期限前到案聽候裁決之規定，裁處18,000元罰
    鍰、並記違規點數3 點，施以道安講習，且吊扣汽車牌照3
    個月，以為糾正；另(2)原處分機關雖認定受處分人係違反道
    路交通管理處罰條例第12條第1 項第7 款之行為，固非無見
    ，然竟認定係於「以安裝其他器具（升降器）之方式，使牌
    照無法辨認」屬同條例第13條第1 款之事實，惟應係「非以
    『固定』之指定方式懸掛車牌於車輛後端」之事實，已如前
    述，故原處分有主文與事實不相符合之矛盾，即難認為允洽
    ，自應由本院將原處分撤銷，仍以受處分人有違反道路交通
    管理處罰條例第12條第1 項第7 款、第2 項後段之行為，且
    依據行為時之違反道路交通管理事件統一裁罰基準表於應到
    案期限前到案聽候裁決之規定，裁處5,400 元罰鍰、並牌照
    吊銷，以資適法。至吊扣牌照與吊銷牌照之懲處，因有期間
    差異、前後接續處罰並無窒礙，而無競合之問題、亦非不適
    法，故仍應分別依據行為裁處，併此敘明。
據上論斷，應依道路交通案件處理辦法第20條，裁定如主文。
中　　華　　民　　國　　96　　年　　12　　月　　26　　日
                  臺灣臺北地方法院交通法庭
                                    法  官  郭惠玲
如不服本裁定，應於裁定送達後5 日內向本院提出抗告狀。
上正本證明與原本無異。
                                    書記官  鄭雅文
中　　華　　民　　國　　96　　年　　12　　月　　28　　日
